臺灣高等法院交通事件裁定　　　　　　 94年度交抗字第141號
抗　 告 　人
即原處分機關　交通部公路總局嘉義區監理所雲林監理站
受　處 分 人　甲○○
上列抗告人因受處分人甲○○違反道路交通管理處罰條例案件，
不服臺灣桃園地方法院，中華民國94年 1月31日，93年度交聲更
字第10號裁定，提起抗告，本院裁定如下：
    主  文
抗告駁回
    理  由
一、抗告意旨略以：
（一）查WJ-4423號車未依限於86年8月10日參加定期檢驗，逾期
      六個月以上，應依道路交通管理處罰條例第十七條之規定
      ，將該車牌照註銷。該車於84年 7月12日由蘇敏過戶給受
      處分人，過戶時申登之地址即為「雲林縣北港鎮水埔里水
      埔64號」，受處分人雖於87年12月29日遷移他處，惟從未
      依道路交通安全規則第二十三條規定辦理車籍地址變更，
      抗告人即原處分機關不知受處分人遷移後之新址；且抗告
      人依受處分人向監理機關申登之前揭地址所寄送之雲監五
      違車字第72-728019635號裁決書，經郵政機關投遞送達，
      並由受處分人之姪子「蘇剛輔」收受（此有該收件回執條
      可參），顯已完成合法送達程序。受處分人於庭訊時稱不
      認識「蘇剛輔」，且未收到註銷通知，顯係狡辯之詞。
（二）抗告人已完成前述裁決書之送達程序，並於89年3月8日註
      銷該車牌照，該車註銷後仍於92年 8月20日、90年7月2日
      及同年6月23日行駛於道路，經警以第Ｄ1Ａ418908、II00
      00000、Ｄ00000000 號舉發通知單舉發受處分人使用註銷
      牌照行駛之違規事實，抗告人以雲監字第裁72-Ｄ1Ａ4189
      08、72-II0000000、72-Ｄ00000000 號裁決書裁處，並無
      不當之處。
二、本院查：
（一）受處分人甲○○所有之 WJ-4423號汽車，經指定檢定日期
      為86年 8月10日，惟受處分人未依限參加定期檢驗，並逾
      期六個月以上，違反道路交通管理處罰條例第十七條第一
      項之規定，經抗告人依上開規定，於89年3月8日裁處受處
      分人使用之 WJ-4423號汽車之牌照註銷之事實，有汽車車
      件裁決書影本一紙為憑（見同上卷第61頁），受處分人有
      前述違規事實，應可認定。
（二）按行政處分應合法送達於受處分人，使受處分人知悉處分
      內容，始生效力，如未經合法送達，即屬未發生效力之行
      政處分。次按違反道路交通管理事件，有關文書之送達程
      序，準用刑事訴訟法送達之規定，此觀修正前違反道路交
      通管理事件統一裁罰基準及處理細則第五條之規定即明；
      （上開規定於89年12月 5日修正，並於90年1月1日施行，
      有關文書之送達程序改依行政程序法之規定，惟因查受處
      分人違規時間為88年11月22日，自應適用修正前之規定，
      亦即，本件有關文書送達之程序，應準用刑事訴訟法送達
      之規定。
（三）又按送達於住居所、事務所或營業所不獲會晤應受送達人
      者，得將文書付與有辨別事理能力之同居人或受僱人，為
      民事訴訟法第一百三十七條前段所明文規定；此項規定依
      刑事訴訟法第六十二條於刑事訴訟程序，亦在準用之列。
      至所稱之「同居人」，雖不必有親屬關係，亦毋庸嚴格解
      釋為須以永久共同生活為目的而同居一家；然必係與應受
      參照最高法院82年台上字第2723號判例）。查抗告人註銷
      牌照之89年3月8日雲監五違車字第72-728019635號裁決書
      ，於89年3月9日送達雲林縣北港鎮水埔里水埔64號，由「
      蘇剛輔」收受之事實，有該裁決書及送達回執影本各一紙
      在卷可參（見同上卷第61、62頁）。惟受處分人早於87年
      12月29日即自該址遷移至桃園縣大園鄉埔心村廟後70號 1
      樓之 1，此有受處分人
      卷第94頁）。亦即抗告人所指之受處分人之車籍地址即雲
      林縣北港鎮水埔里水埔64號，已非受處分人之住居所。抗
      告人雖將該裁決書送達雲林縣北港鎮水埔里水埔64號，實
      難謂係合法之送達。因之「蘇剛輔」縱係受處分人之「姪
      子」，因蘇剛輔與受處分人間，並非前述之「同居人」，
      亦難謂該裁決書已由受處分人之同居人合法收受。又無證
      據證明「蘇剛輔」已將收受之裁決書轉交受處分人，揆諸
      前揭說明，應認該裁決書之送達並不合法。
（四）又查，受處分人使用之 WJ-4423汽車之90、91年度全期使
      用牌照稅繳款書，未能於年度開徵期間送達，遂依稅捐稽
      徵法第二十一條規定於 5年核課期間內另行發單，繳納期
      間改定自92年8月 1日起至92年8月31日止，上述繳款書分
      別於92年7月22日及92年7月23日合法送達受處分人，因受
      處分人於92年 8月19日繳納，並於法定繳納期間繳納，並
      無滯納金之問題等事實，有雲林稅捐稽徵處93年 9月21日
      雲稅消字第0930053712號函、牌照稅繳款記錄查詢單一份
      及牌照稅繳款書送達回執影本 2紙附卷可稽（見93年度交
      聲更字第10號卷第47至49、54頁）。亦即受處分人依法繳
      交90及91年之使用牌照稅，若再細繹上開牌照稅繳款書，
      更可見稅捐機關係以桃園縣大園鄉埔心村廟後70號 1樓為
      捐機關依法核課受處分人使用之 WJ-4423汽車之90、91年
      度全期使用牌照稅，並將繳款書送達至受處分人之住所即
      桃園縣大園鄉埔心村廟後70號 1樓，由受處分人收受，其
      後受處分人並已依法繳納，並無拖欠，依常情言，受處分
      人應不知 WJ-4423號汽車之牌照已被註銷。至於抗告人所
      指受處分人於車籍地址變更時未依法向監理機關申請變更
      登記，此係監理機關是否依法處罰之問題，不因受處分人
      未依法申請變更車籍地址，而使受處分人之住所仍設於雲
      林縣舊址
三、綜上所述，抗告人89年3月8日註銷WJ-4423號牌照之裁決書，
    未合法送達，從而受處分人分別於90年 6月23日上午7時許、
    90年7月2日上午11時58分許及92年8月20日上午8時56分許使
    用 WJ-4423號牌照行駛道路之行為，即難認有何故意或過失
    。原處分機關遽對受處分人為如附件所示之裁決，即有未洽
    ，原裁定就抗告人此部分之處分撤銷，經核並無違誤。抗告
    人抗告指摘原法院此部分之裁定不當，為無理由，應予駁回
    。
據上論斷，應依道路交通案件處理辦法第二十六條，刑事訴訟法
第四百十二條，裁定如主文。
中　　華　　民　　國　　94　　年　　3 　　月　　15　　日
                  交通法庭審判長法  官  吳啟民
                                法  官  蘇隆惠
                                法  官  林瑞斌
以上正本證明與原本無異。
不得再抗告。
                                書記官  陳思云
中　　華　　民　　國　　94　　年　　3 　　月　　15　　日
附件：
受處分人使用已註銷牌照之機車之違規時間、地點、交通部公路
總局嘉義區監理所雲林監理站裁決所裁決書字號、處分內容
一、雲監裁字第裁72-Ｄ00000000號裁決書（見本院卷第19頁）
    違規時間：90年6月23日7時
    違規地點：臺4線3.5公里往竹圍方向
    處分內容：處罰鍰3600元並扣繳牌照
二、雲監裁字第裁72─ＩＩ0000000號裁決書（同上卷第18頁）
    違規時間：90年7月2日11時58分
    違規地點：臺17線50公里處
    處分內容：罰緩3600元並扣繳牌照
三、雲監裁字第裁72─Ｄ1Ａ418908號裁決書（同上卷第17頁）
    違規時間：92年8月20日8時56分
    違規地點：桃園縣蘆竹鄉○○路○段255號
    處分內容：罰緩3600元並扣繳牌照
